最高法院刑事判決                              八十六年度台上字第三七八五號
    上訴人  甲○○
            乙○○
右上訴人等因妨害自由案件，不服台灣高等法院中華民國八十五年七月二十四日第二
審判決（八十五年度上訴字第一七二四號，起訴案號：台灣桃園地方法院檢察署八十
四年度偵字第一二一六九、一三八○八號），提起上訴，本院判決如左：
    主  文
上訴駁回。
    理  由
按刑事訴訟法第三百七十七條規定，上訴於第三審法院，非以判決違背法令為理由，
不得為之。是提起第三審上訴，應以原判決違背法令為理由，係屬法定要件。如果上
訴理由狀並未依據卷內訴訟資料，具體指摘原判決不適用何種法則或如何適用不當，
或所指摘原判決違法情事，顯與法律規定得為第三審上訴理由之違法情形，不相適合
時，均應認其上訴為違背法律上之程式，予以駁回。本件上訴人甲○○、乙○○上訴
意旨略稱：本件第一審判決主文對上訴人等不論以共同以「其他非法方法」剝奪人之
行動自由罪名，竟論上訴人等共同以「強暴方法」剝奪人之行動自由罪，顯與罪刑法
定主義不合，原判決不予糾正，竟予維持，已屬違法。被害人黃德金係自願上車帶乙
○○去找伊兄黃德枝，在上車後故意繞圈子使無法找到黃德枝，才遭乙○○毆打，
上訴人甲○○自始至終均未靠近被害人，豈能出手毆打黃德金，原判決認上訴人甲○
○與乙○○有「共同以毆打之強暴方法」剝奪黃德金之行動自由，並完全否認上訴人
乙○○自首行為之存在，不僅適用法則不當，且有判決不載理由之違法等語。
惟查本件原判決依被害人指述被害經過，上訴人乙○○自陳：我們架他（指被害人下
同）上車，他並無反抗，可能害怕我們人多，心生畏懼才跟我們走；上訴人甲○○供
認：我們用推的把他推上車，帶到很偏僻地方，阿水（乙○○綽號）說給他修理，未
經黃某同意，我們直接把他推上車等語，核與證人李文忠、劉政孝所證述之情節相符
等證據，認定上訴人二人共同以毆打之強暴方法強押黃德金上車限制黃德金之行動自
由之犯行明確，因而維持第一審論處上訴人二人共同以強暴方法，剝奪人之行動自由
罪刑之判決，並駁回上訴人二人在原審之上訴，已明其所憑之證據及認定之理由。
並以上訴人二人均否認犯罪，乙○○辯稱：伊等係叫黃德金一同去找伊兄黃德枝，當
天係黃德金自願同行，並未押他，伊係自首云云；甲○○辯稱：伊未出現在第一現場
，亦未動手推黃德金上車，僅於第二現場打黃德金一下等語，均卸責飾詞，為不足採
，黃德金嗣後改稱自願與上訴人等同行，要屬事後故為迴護之詞，亦非可信。皆在理
由中指駁說明翔實。刑法第三百零二條第一項後段「以其他非法方法」剝奪人之行動
自由，係屬概括規定，除本條項前段之「私行拘禁」外，凡以各種非法之行為而剝奪
人之行動自由者均屬之。本件上訴人等係以強行手段推被害人上車，載往偏僻地方毆
打並剝奪其行動自由，第一審判決主文將剝奪被害人行動自由之具體方法以文字顯示
於主文，論上訴人等以強暴方法剝奪人之行動自由罪，要無違法可言。上訴人乙○○
於民國八十四年十月十二日下午四時許，雖主動對台灣桃園地方法院檢察署陳稱其為
綽號「阿水」之共犯，但本件早於八十四年十月一日在警訊中被害人已指明綽號「阿
水」為共犯（偵字卷十六頁背面、十七頁正面），當日檢察官偵查中，被害人又指明
是「阿水」搶其皮包（同上卷三十七頁）不虛。況乙○○之犯本件之罪，又在其到案
之時並未向檢察官自首承認，與自首之要件不合，原審不依自首之規定減輕其刑，顯
與上訴人等所指原判決有不載理由及適用法則不當之違法情形，不相適合。其餘上訴
意旨，全係就原判決明白論斷之事項及認事採證職權之行使，任意指摘，亦非適法之
第三審上訴理由，依首揭說明其上訴違背法律上之程式，應予駁回。
據上論結，應依刑事訴訟法第三百九十五條前段，判決如主文。
中      華      民      國    八十六    年      六      月    二十六    日
                              最高法院刑事第三庭
                                  審判長法官  蔡  詩  文
                                        法官  張  吉  賓
                                        法官  莊  登  照
                                        法官  洪  明  輝
                                        法官  蔡  清  遊
      右正本證明與原本無異
                                              書  記  官
中      華      民      國    八十六    年      七      月      五      日
